臺灣高等法院高雄分院刑事判決　　　　　　　　　九十一年度上訴字第一一一號
　　上　訴　人　 臺灣高雄地方法院檢察署檢察官
　　被　　　告　 甲○○
右上訴人因被告違反毒品危害防制條例案件，不服臺灣高雄地方法院九十一年度訴字
第六八０號中華民國九十一年四月十九日第一審判決（起訴案號：臺灣高雄地方法院
檢察署九十一年度毒偵字第四九八號），提起上訴，本院判決如左：
      主      文
上訴駁回。
      理      由
一、公訴意旨略以：被告甲○○前因施用毒品案件，經強制戒治期滿後，由臺灣高雄
    地方法院檢察署檢察官於九十年九月十二日以九十年度戒毒偵字第一０二二號不
    起訴處分確定。詎其於五年內又基於概括犯意，自前揭不起訴處分確定後之九十
    年九月間某日起至九十一年二月一日二十二時止，連續在高雄縣林園鄉○○街五
    一號等不特定地點施用第一級毒品海洛因，為警於九十一年二月二日在高雄縣林
    園鄉○○村○○路一三四巷二四號前查獲，扣得施用毒品器具注射針筒乙支。因
    認被告被告涉嫌違反毒品危害防制條例第十條一項施用第一級毒品海洛因之罪云
    云。
二、按犯罪事實應依證據認定之，無證據不得推定其犯罪事實；被告之自白不能作為
    有罪判決之唯一證據，仍應調查其他必要之證據，以察其是否與事實相符；又不
    能證明被告犯罪或其行為不罰者，應諭知無罪之判決；刑事訴訟法第一百五十四
    條、第一百五十六條第二項、第三百零一條第一項分別定有明文。次按事實之認
    定，應憑證據，如未能發現相當證據，或證據不足以證明，自不能以推測或擬制
    之方法，以為裁判基礎；認定不利於被告之事實，須依積極證據，苟積極證據不
    足為不利於被告事實之認定時，即應為有利於被告之認定，更不必有何有利之證
    據；被告之自白與事實是否相符，須依具體情事，如現場跡象、被害人指供或調
    查其他必要之證據，以認定之，不能憑空臆測，認與事實相符，而採為判決基礎
    ，最高法院四十年台上字第八六號、三十年上字第八一六號、四十六年台上字第
    一七０號判例意旨可資參照。且「罪疑惟輕」、「無罪推定」原本即為刑事訴訟
    法之大原則，尤其晚近刑事訴訟制度與憲法保障人權思想相結合下，該二原則益
    形重要，此由最高法院於九十年九月四日以九十年度第七次刑事庭會議決議二十
    五年上字第三七０六號判例（該判例之要旨為：審理事實之法院，對於被告之犯
    罪證據，應從各方面詳予調查，以期發現真實，苟非調查之途徑已窮，而被告之
    犯罪嫌疑仍屬不能證明，要難遽為無罪之判斷。）不再援用，亦可見其端倪。
三、公訴人認被告涉犯毒品危害防制條例第十條第一項之施用第一級毒品海洛因罪嫌
    ，係以被告於警訊及偵查中之自白，並查扣注射針筒一支為其論據。經查，被告
    於警訊、偵查及原審九十一年三月十二日審理中固坦承有施用第一級毒品海洛因
    之事實，然其於原審九十一年四月二日及本院審理中均否認有施用第一級毒品海
    洛因之事實，辯稱：伊自九十年九月十二日不起訴處分後迄今未再施用第一級毒
    品海洛因等語。
四、按海洛因注射或施用入人體後，水解還原成嗎啡，再循嗎啡之代謝方式排出體外
    ，且海洛因經注入人體後，其代謝物嗎啡之平均可檢出時限約為二十六小時，此
    有行政院衛生署藥物食品檢驗局以七十三年十一月三十日（七三）藥檢壹字第０
    三０二二一號函及（八一）藥檢字第００一一五六號函釋示明確。又尿液檢驗結
    果之正確性受到諸多因素之影響，如檢體簽收、處理、分析、文書處理及各檢驗
    單位所訂定之ＣＵＴＯＦＦＶＡＬＵＥ（閾值）不同等，均會影響到最後結果之
    判讀，目前尿液中煙毒之檢驗方法分述如下：一般實驗室接到尿液煙毒檢驗申請
    時，第一步驟為利用免疫分析法做初步篩檢，如篩檢濃度小於ＣＵＴＯＦＦＶＡ
    ＬＵＥ即判讀為陰性反應；如篩檢濃度大於ＣＵＴＯＦＦＶＡＬＵＥ，則必須進
    一步做確認試驗，確認試驗方法之原理須異於篩檢方法之原理，確認試驗方法目
    前國內常用的方法計有ＴＯＸＩ─ＬＡＢ（毒物層析法）、ＧＣ（氣體色層分析
    法）、ＧＣ─ＭＳ（氣體層析質譜儀分析法），依各實驗單位設備不同，選用方
    法而有不同，其精密度依次為ＧＣ─ＭＳ優於ＧＣ優於ＴＯＸＩ─ＬＡＢ；此有
    高雄醫學大學附設中和紀念醫院八十三年六月十四日函覆原審法院八十三年五月
    九日高仁刑公股字第九六八０號函之說明可資參酌。經查，被告經警查獲時（即
    九十一年二月二日）所採之尿液送請高雄市立凱旋醫院以免疫分析法做初步篩檢
    ，再以ＧＣ─ＭＳ（氣體層析質譜儀分析法）做確認後之檢驗結果，呈現嗎啡陰
    性反應，此有該院九十一年二月二十七日高市凱醫檢字第二七五九號檢驗成績書
    一紙附於原審卷內第三十四頁可稽，則被告於警訊及偵查時自白其於九十年九月
    間某日起至九十一年二月一日止連續於高雄縣林園鄉○○街五一號等不特定地點
    施用第一級毒品海洛因云云，與上開尿液鑑定報告顯有未合，否則倘被告所自白
    其於九十一年二月一日二十二時止仍有施用海洛因等情屬實，上開最後一次施用
    海洛因時間仍在被告經警查獲並採尿液送驗（即九十一年二月二日）回溯二十六
    小時內，所為驗尿結果應呈嗎啡陽性反應方是，故參酌上開尿液檢驗，被告所為
    之自白顯非實在，委不足採。另扣案之注射針筒一支經原審送請高雄醫學大學附
    設中和紀念醫院以ＴＬＣ（薄層色層分析法）做初步篩檢，再以ＧＣ─ＭＳ（氣
    體層析質譜儀分析法）做確認後之檢驗結果，亦呈現嗎啡陰性反應，此有該院九
    十一年三月二十五日編號九一０三─一四二號檢驗報告單一紙附於原審卷內第四
    十頁可憑。
五、綜上所述，既無證人在旁目睹被告有施用第一級毒品海洛因，其經警查獲時亦無
    查扣其持有毒品海洛因等證物，且其尿液及扣案之注射針筒經送檢驗結果，亦均
    呈現嗎啡陰性反應。衡諸上開規定及判例意旨，被告嗣後辯稱其自九十年九月十
    二日後即未再施用第一級毒品等語，堪可採信；此外，復查無其他積極證據足以
    證明被告有施用第一級毒品海洛因之犯行，自屬不能證明被告犯罪，應為無罪判
    決之諭知。
六、原審以不能證明被告犯罪，而諭知被告無罪之判決，於法並無不合。檢察官上訴
    意旨以被告於警訊時供稱其最後一次於九十一年二月一日二十二時許，在高雄縣
    林園鄉○○街五一號施用海洛因，原審則遲至九十一年三月十九日始將扣案針筒
    送驗，距被告施用毒品之時間，已相隔四十六天，而依目前科學方法，因時間之
    經過，已無法從殘留在注射針筒之毒品含量，檢驗出嗎啡成分時，即不可為有利
    於被告之認定，而應認被告確有施用海洛因犯行，故原審未函請專業機關釋明上
    揭疑義，即率為有利於被告之認定，尚嫌速斷云云。然查，雖原審至九十一年三
    月十九日始將扣案之針筒送驗，距被告於警訊及偵查時供稱之最後吸食時間九十
    一年二月一日二十二時已有四十五天之久，但依目前之科學方法，仍可從使用過
    之注視針筒中檢出毒品含量，此經高雄醫學大學附設中和紀念醫院九十一年七月
    十五日九十一高醫附密字第一八九０號函覆本院在卷可參，是檢察官所執上訴理
    由，亦屬無據，為無理由，應予駁回。
據上論斷，應依刑事訴訟法第三百六十八條，判決如主文。
本案經檢察官方娜蓉到庭執行職務。
中      華      民      國    九十一  年      八     月     三十        日
                              臺灣高等法院高雄分院刑事第一庭
                                  審判長法官  曾永宗
                法官  郭玫利
                                        法官  邱永貴
右正本證明與原本無異。
檢察官部分如不服本判決應於收受本判決後十日內向本院提出上訴書狀，其未述上
訴理由者，並得於提起上訴後十日內向本院補提理由書狀（均須按他造當事人之人數
附繕本)「切勿逕送上級法院」。
被告部分不得上訴。
                                      書記官  梁雅華
中    華    民    國      九十一      年      八      月     三十   日
